【裁判字號】    88,訴,1833
【裁判日期】    900216
【裁判案由】    偽造文書
【裁判全文】
臺灣臺北地方法院刑事判決                     八十八年度訴字第一八三三號
    公  訴  人  臺灣臺北地法院檢察署檢察官
    被      告  丁○○
                戊○○
右列被告等因偽造文書案件，經檢察官提起公訴（八十八年度偵字第一０九六九號）
，本院判決如左：
    主      文
丁○○共同連續行使偽造私文書，足以生損害於他人，處有期徒刑伍月，如易科罰金
以參佰元折算壹日；緩刑參年。如附表所示之物均沒收。
戊○○共同連續行使偽造私文書，足以生損害於他人，處有期徒刑參月，如易科罰金
以參佰元折算壹日；緩刑貳年。如附表所示之物均沒收。
    事      實
一、丁○○、戊○○二人係兄弟關係，因故與巫文傑（百驛停車場開發股份有限公
    司「下稱百驛公司」負責人）、甲○○（百鳴企業有限公司「下稱百鳴公司」
    及百傑登汽車綜合開發股份有限公司「下稱百傑登公司」負責人）及丙○○（百
    鳴公司員工）等人結怨；乃懷恨思圖報復，竟基於行使偽造私文書之概括犯意聯
    絡，共同連續偽造內容不實之私文書，並加以行使，情形如下：
    (1)於八十七年十二月間某日，以打字方式偽冒「己○○」名義，製作信函，檢舉
    丙○○任巴拉圭工商協進會執行長期間，涉嫌斂財中飽私囊；再由丁○○書寫信
    封，交寄予「巴拉圭駐華大使館」，足以生損害於「己○○」及「丙○○」二人
    （偽造之信函及信封如附表編號一所示）。
    (2)於八十八年四月中旬某日，以打字方式偽冒「丙○○」名義，製作信函，檢舉
    榮民總醫院停車場管理招標程序及管理過程有弊端，而承辦人「乙○○」參與其
    中；再分別由丁○○、戊○○偽造「丙○○」署押書寫信封，交寄予「榮總政風
    室主任」及「台北郵政三六之八八○信箱」，足以生損害於「乙○○」及「丙○○」二人（偽造之信函及信封如附表編號二所示）。
    (3)於八十八年四月間某日，先在不詳地點，委託不知情之成年刻印師傅，偽刻如
    附表編號五百傑登公司及負責人甲○○之公司大小印章各一枚，再偽冒「百傑登
    公司」名義，製作存證信函，其上並蓋有上開偽造之百傑登公司大小印文，捏造
    榮民總醫院承辦人員索取回扣；再分別寄給「榮總院長室」及「榮總政風室」，
    足以生損害於「百傑登公司」及甲○○（偽造之信函及信封如附表編號三所示）
    。
    (4)於八十八年五月間某日，以發送電子郵件方式，偽冒「甲○○」名義，製作發
    送予監察院院長、榮總及調查局之電子郵件，檢舉榮民總醫院員工乙○○收取回
    扣，並將上述電子郵件之內容列印成書面，並在其上註明「小心被出賣，朋友」
    ，郵寄予「乙○○」，足生損害於甲○○（偽造之電子郵件及書寫之信封如附表
    編號四所示）。
二、案經甲○○、丙○○及百傑登公司訴由臺灣臺北地方法院檢察署檢察官偵查起訴
    。
    理      由
一、訊據被告丁○○、戊○○分別坦承書寫如附表編號一至編號四寄予巴拉圭駐華大
    使館、榮民總醫院政風室、榮民總醫院院長室、「乙○○」等人之信封，惟矢口
    否認偽造文書之犯行，一致辯稱：信件內容非伊等所寫，不知信件內容，伊等係
    被丙○○陷害，才書寫如附表編號一至編號四之信封云云。然查右揭事實，業據
    告訴人百傑登公司負責人甲○○於於檢察官偵查中及告訴人丙○○於偵審中指訴
    甚詳，核與證人乙○○於檢察官偵查中證述情節相符；第查如附表編號一至編號
    四之信封既係被告二人書寫，被告二人辯稱：不知信件內容，衡之社會常情，顯
    有違背；另被告二人辯稱：被丙○○陷害，才書寫如附表編號一至編號四之信封
    ，惟渠等二人並未提出任何證據證明，顯見係被告二人事後卸責之詞。此外，本
    件並有如附表編號一至編號四之信函、信封及內政部警政署刑事警察局鑑驗通知
    書二份在卷可查。綜上，被告二人在本院中之辯解，均係事後卸責之詞，不足採
    信。渠等二人偽造及行使偽造私文書犯行，至堪認定，均應依法論科。
二、核渠等所為，係犯刑法第二百十六條、第二百十條之行使偽造私文書罪，且為間
    接正犯；其偽造如附表編號五百傑登公司大小章及偽造百傑登公司大小印文，均
    係偽造私文書之階段行為，不另論罪；渠等偽造「丙○○」、「百傑登公司」署
    押於附表編號二、三之信封上，亦係屬偽造私文書行為之一部，不另構成偽造署
    押之罪；至渠等偽造私文書之低度行為，又為高度之行使行為所吸收，不另論罪
    ；又被告二人所犯上開之罪，有犯意聯絡及行為分擔，均為共同正犯。被告二人
    先後多次行使偽造私文書罪犯行，時間相接，犯罪構成要件相同，顯均係基於概
    括之犯意為之，應依連續犯之規定，論以一行使偽造私文書罪，並依法加重其刑
    ；爰審酌被告二人，因與巫文傑、甲○○及丙○○等人結怨，為圖報復之犯罪動
    機、手段、所生危害暨被告犯後態度等一切情狀，分別量處如主文所示之刑，並
    均諭知易科罰金之折算標準，以資懲惕。又被告二人均未曾受有期徒刑以上刑之
    宣告，有臺灣高等法院檢察署刑案紀錄簡覆表二件在卷可徵，再酌被告丁○○犯
    上開犯行後，於八十九年一月十五日上午六時許，因不明原因，遭費靖傑、孫偉
    鄴及其他二名不詳姓名之成年男子等人砍殺，致受有（一）右掌齊腕切斷傷合併
    韌帶血管受損；（二）右小指深切度裂傷合併指骨骨折；（三）右膝深度撕裂傷
    合併肌肉血管神經受損；（四）鼻骨開放性骨折；（五）左手大姆指撕裂傷；（
    六）右小腿開放性骨折合併深度撕裂傷等傷害（詳卷附本院八十九年度訴字第五
    一三號判決書）；渠等二人經此教訓，應知惕勵，信無再犯之虞，本院認其所受
    本案刑之宣告以暫不執行為適當，爰併分別諭知緩刑三年、二年，以啟自新。
三、被告行為後，刑法第四十一條已於九十年一月四日修正，並經經總統於同年月十
    日公布生效，比較新舊法，以新法較有利於被告，依刑法第二條第一項前段之規
    定，應適用最有利於行為人之法律，爰依修正後刑法第四十一條第一項前段之規
    定諭知易科罰金之折算標準，併予敘明。
四、偽造如附表編號五百傑登公司大小章各一枚，雖未扣案，惟不能證明業已滅失，
    均應依刑法第二百十九條規定宣告沒收；另偽造如附表編號一至編號四之信件、
    電子郵件及信封，係屬被告二人所有，且供犯罪所用之物，應併依刑法第三十八
    條第一項第二款之規定宣告沒收。至偽造之百傑登公司大小章印文及「丙○○」
    、「百傑登公司」署押，因無從與偽造之存證信函及信封分割，爰不另依刑法第
    二百十九條之規定宣告沒收，附此敘明。
據上論斷，應依刑事訴訟法第二百九十九條第一項前段、刑法第二條第一項前段、第
二十八條、第五十六條、第二百十六條、第二百十條、修正後刑法第四十一條第一項
前段，刑法第七十四條第一款，第二百十九條、第三十八條第一項第二款，罰金罰鍰
提高標準條例第二條，判決如主文。
本案經檢察官劉雪惠到庭執行職務
中      華      民      國      九十      年      二     月    十六     日
                                      臺灣臺北地方法院刑事第六庭
                                          法  官    梁耀鑌
右正本證明與原本無異。
如不服本判決，應於判決送達後十日內向本院提出上訴狀 (應附繕本) ，上訴於
臺灣高等法院。
                                          書記官    梁淑時
中      華      民      國      九十      年      二     月    二十六   日
刑法第二百十六條
行使第二百十條至第二百十五條之文書者，依偽造、變造文書或登載不實事項或使登
載不實事項之規定處斷。
刑法第二百十條
偽造、變造私文書，足以生損害於公眾或他人者，處五年以下有期徒刑。
附表
編號
一、偽冒「己○○」名義，製作信函及信封，向巴拉圭駐華大使館檢舉丙○○涉嫌斂
    財中飽私囊（詳八十八年度偵字第一四三０七號卷第十一頁至第十四頁）。
二、偽冒「丙○○」名義，製作信函及信封，向榮民總醫院政風室檢舉停車場管理招
    標程序及管理過程有弊端，而承辦人「乙○○」參與其中（詳八十八年度偵字第
    一四三０七號卷第八頁至第十頁及第十五頁至十六頁）。
三、偽冒「百傑登公司」名義，製作存證信函及信封，向榮民總醫院院長室及榮民總
    醫院政風室檢舉，捏造榮民總醫院承辦人員索取回扣（詳八十八年度偵字第一四
    三０七號卷第八十頁至第八十三頁）。
四、偽冒「甲○○」名義，製作發送予監察院院長、榮總及調查局之電子郵件，檢舉
    榮民總醫院員工乙○○收取回扣，並將上述電子郵件之內容列印成書面，並在其
    上註明「小心被出賣，朋友」，郵寄予「乙○○」（詳八十八年度偵字第一四三
    ０七號卷第八十八、八十九頁）。
五、偽造百傑登汽車綜合開發股份有限公司及負責人甲○○大小印章各一枚。


司法院資訊處製作；財團法人民間司法改革基金會備份。
